【裁判字號】    99,上易,564
【裁判日期】    990622
【裁判案由】    偽造文書等
【裁判全文】
臺灣高等法院高雄分院刑事判決         99年度上易字第564號
上  訴  人  臺灣高雄地方法院檢察署檢察官
被      告  乙○○
上列上訴人因偽造文書等案件，不服臺灣高雄地方法院99年度審
易字第1246號中華民國99年5 月6 日第一審判決（起訴案號：臺
灣高雄地方法院檢察署98年度偵字第36535 號），提起上訴，本
院判決如下：
     主  文
上訴駁回。
     理  由
一、按不服地方法院之第一審判決而上訴者，應向管轄第二審之
    高等法院為之，上訴書狀應敘述具體理由，刑事訴訟法第36
    1 條第1 項、第2 項定有明文。而所謂不服第一審判決之具
    體理由，必係依據卷內既有訴訟資料或提出新事證，指摘或
    表明第一審判決有何採證認事、用法或量刑等足以影響判決
    本旨之不當或違法，而構成應予撤銷之具體事由，始克當之
    （例如：依憑證據法則具體指出所採證據何以不具證據能力
    ，或依憑卷證資料，明確指出所為證據證明力之判斷如何違
    背經驗、論理法則）；倘僅泛言原判決認定事實錯誤、違背
    法令、量刑失之過重或輕縱，而未依上揭意旨指出具體事由
    ，或形式上雖已指出具體事由，然該事由縱使屬實，亦不足
    以認為原判決有何不當或違法者（例如：對不具有調查必要
    性之證據，法院未依聲請調查亦未說明理由，或援用證據不
    當，但除去該證據仍應為同一事實之認定），皆難謂係具體
    理由，俾與第二審上訴制度旨在請求第二審法院撤銷、變更
    第一審不當或違法之判決，以實現個案救濟之立法目的相契
    合，並節制濫行上訴。又第二審法院認為上訴書狀未敘述理
    由或上訴有刑事訴訟法第362 條前段之情形者，應以判決駁
    回之，同法第361 條第2 項、第367 條前段定有明文。是上
    訴書狀全未敘述理由者，應先命補正；已敘述理由但不具體
    者，毋庸命補正，應由第二審法院以判決逕予駁回上訴，未
    依法駁回者，有受理訴訟不當之違法，此有最高法院24年度
    總會決議第93號提案(四)可資參照，及該院所著97年台上字第
    892 號、第3889號判決，足資參考。
二、本件上訴人即檢察官於民國99年5 月19日收受原審送達判決
    後，在上訴期間內循被害人甲○○之請求向本院提起上訴，
    上訴理由書意旨引用被害人之請求上訴狀略以：被告乙○○
    迄今並未對被害人甲○○道歉或給付相當之賠償，且被害人
    於98年10月13日因被告誣告其機車失竊之行為而遭警攔查，
    造成被害人損害非輕，實無由給予被告緩刑宣告寬典。因認
    原判決量刑未參酌比例原則及公平原則，而未符罪刑相當原
    則等語，有被害人之請求上訴聲明狀及檢察官上訴書在卷可
    稽（見本院卷第4-6 頁）。惟按關於刑之量定及緩刑之宣告
    ，係實體法上賦予法院得為自由裁量之事項，倘其未有逾越
    法律所規定之範圍，或濫用其權限，即不得任意指摘為違法
    ，以為上訴之理由，此有最高法院75年台上字第7033號判例
    足資遵循。
三、經查，被告乙○○因偽造文書等案件，經原審綜以：本件犯
    罪事實業經被告自白不諱，核與證人甲○○、林憶萱與盧金
    葉證述情節相符，復有98年10月8 日高雄市政府警察局三民
    第二分局覺民派出所調查筆錄、高雄市政府警察局車輛協尋
    電腦輸入單、車輛尋獲電腦輸入單、機車車輛異動登記書各
    1 份在卷可稽，足證被告自白與事實相符，其上開2 犯行，
    事證明確。因認核其所為，係分別犯刑法第171 條第1 項未
    指定犯人誣告罪及同法第214 條之使公務員登載不實罪，應
    予分論併罰，並依同法第172 條之規定，減輕其刑。復爰審
    酌被告為向監理機關註銷機車牌照，明知機車仍於甲○○占
    有使用中，竟向警方謊報車輛失竊，造成國家刑事司法資源
    之浪費，且將使甲○○無端受到訟累，損害非輕，與其犯罪
    動機、目的、手段，無法與被害人達成和解，暨犯罪後坦承
    犯行、態度良好等一切情狀，就所犯二罪分別量處拘役20日
    、拘役50日，並定其應執行刑為拘役60日，及諭知如易科罰
    金，以新臺幣1000元折算1 日。又以被告無任何前科，此有
    臺灣高等法院被告前案紀錄表在卷可憑，復參其於偵查、審
    判中對其犯行均坦承不諱，並主動表示願意向告訴人道歉，
    足見犯後具有悔意，而被告係因一時短慮，致觸犯本案犯行
    ，經此刑之宣告教訓，當知所警惕而無再犯之虞，乃斟酌上
    情，認本件對被告所宣告之刑以暫不執行為適當，而併予宣
    告緩刑2 年，以啟自新，另命其向公庫支付新臺幣3 萬元，
    藉以填補刑事司法資源浪費所生之損害，並使被告有深切反
    省、改過遷善之契機。已詳敘所憑之證據與認定之理由，所
    為論敘並均有卷證資料可資覆按，經核並無違背經驗法則或
    論理法則。量刑亦已就被告坦認犯行，及向警方謊報車輛失
    竊，造成國家刑事司法資源之浪費，且使甲○○無端受到訟
    累，損害非輕等情形，依刑法第57條規定詳加審酌一切情狀
    而量刑如上；並參以被告無任何前科，於偵查、審判中對其
    犯行均坦承不諱，亦主動表示願意向告訴人道歉，當已知所
    警惕而無再犯之虞，乃併予宣告緩刑2 年。而上開刑之量定
    與緩刑之宣告，均為原審得依職權自由裁量之事項，其量刑
    亦在法定刑範圍之內，並未逾越法律規定之法定刑度，緩刑
    之宣告亦無濫用之情形，自難認其量刑與宣告緩刑有何違背
    比例、公平原則之違誤。
四、從而，檢察官循被害人之請求提起上訴，執原審得依職權自
    由裁量之事項，指摘原審量刑及宣告緩刑有違法、不當云云
    。經核係未依據卷內既有訴訟資料或提出新事實、新證據指
    出原判決有何不當或違法而為足以影響判決本旨，而構成應
    予撤銷之具體指摘事由。是其上訴指稱原審判決違誤，請求
    撤銷原判決，顯屬未敘述具體理由。按之上開規定，檢察官
    之上訴要屬違背法律上之程式，自應由本院依刑事訴訟法第
    367 條前段、第372 條規定，不經言詞辯論逕行判決如主文
    。
中    華    民    國    99    年    6     月    22    日
                  刑事第三庭    審判長法  官  莊崑山
                                      法  官  張意聰
                                      法  官  莊松泉
以上正本證明與原本無異。
本件判決不得上訴。
中    華    民    國    99    年    6     月    22    日
                                      書記官  葉淑華

司法院資訊處製作；財團法人民間司法改革基金會備份。
